【裁判字號】    92,上易,404
【裁判日期】    920605
【裁判案由】    詐欺
【裁判全文】
臺灣高等法院臺南分院刑事判決               九十二年度上易字第四四號  Ｃ
      上  訴  人
      即  被  告  乙  ○  ○
右上訴人因詐欺案件，不服臺灣臺南地方法院九十年度易字第二二五七號中華民國九
十二年三月六日第一審判決（起訴案號：臺灣臺南地方法院檢察署九十年度偵字第一
○一六三號），提起上訴，本院判決如左：
      主      文
上訴駁回。
      事      實
一、乙○○明知自稱「陳先生」之真實姓名年籍不詳之成年男子欲使用其帳戶以詐欺
    他人，竟基於幫助「陳先生」詐欺之意，於民國九十年五月七日至同年六月十八
    日間某日，在不詳地點處，將其於九十年五月七日開設之富邦商業銀行三重分行
    （以下簡稱富邦銀行）帳號000000000000號帳戶之存摺及提款卡等
    物，交予「陳先生」供其犯罪所用。嗣於九十年六月間，「陳先生」於中華日報
    廣告版刊登「超低價販賣各廠牌熱門手機」廣告，佯稱可低價出售手機云云。嗣
    於九十年六月十八日，有不知情之甲○○誤信前開廣告為真，遂撥打廣告內所載
    電話與「陳先生」聯絡。「陳先生」即向甲○○佯稱：若欲購買較便宜之手機，
    需一次購入三支，並需先行匯款新台幣（下同）八千元至乙○○前揭富邦銀行帳
    戶內。甲○○不疑有詐，乃依其指示於同日二十一時許，至位於台南縣仁德鄉○
    ○村○○路○段六號中國農民銀行處，匯款八千元至乙○○前揭富邦銀行帳戶內
    ，並旋由綽號「陳先生」男子以提款卡提領一空。嗣甲○○依「陳先生」指示，
    至位於台南市○○路之不知情之「國泰當鋪」欲取手機時，經國泰當鋪人員告知
    並無此事實，始知受騙並報警偵辦而查知上情。
二、案經台南縣警察局歸仁分局報告臺灣臺南地方法院檢察署檢察官偵查起訴。
      理      由
一、上訴人即被告乙○○於偵審中固均坦承於前揭時地開設富邦銀行帳戶等情，惟矢
    口否認涉有幫助詐欺罪嫌，辯稱：並未將前揭帳戶之提款卡等物交予他人，存摺
    與提款卡等物於申辦後，旋均不慎遺失，可能為他人拾獲後用以不法，伊對「陳
    先生」詐欺告訴人甲○○之事，毫無所悉云云。
二、經查：
  (1)告訴人甲○○於前揭時地因見中華日報前開廣告，與「陳先生」聯絡後，受其詐
    騙而匯款八千元至被告前揭富邦銀行帳戶內，並經「陳先生」提領一空等情，已
    據告訴人甲○○於警訊及偵查中指訴歷歷，並有匯款單、富邦銀行往來明細表各
    一份在卷可稽，告訴人此部分指訴與事實相符，應可採信。又前揭帳戶係被告於
    九十年五月七日開設等情，已據被告於偵審中供承在卷，並有富邦銀行檢送之帳
    戶往來申請書一份在卷可參，被告此部分供述與事實相符，可以採信。
  (2)按現今電子商務交易頻繁，以金融提款卡辦理提款、轉帳等交易時，並無承辦人
    員直接面對交易者。為確認交易者係提款卡名義人或經其授權者，金融機構通常
    均會要求使用提款卡者需輸入提供服務之銀行或提款卡名義人所設定之密碼，經
    核對無誤後，持卡者始能以提款卡進行提款等交易活動。查告訴人甲○○於九十
    年六月十八日匯入八千元至被告前揭帳戶後，旋於同日遭人以提款卡取走款項等
    情，業經富邦銀行於九十一年七月三十日以（九十一）富銀三字第一一一號函覆
    在卷可憑。是被告應曾交付提款卡並告知其帳戶密碼予取走告訴人匯入款項者，
    否則非被告本人者，無從取走前揭帳戶內之款項。被告於偵審中雖屢次辯稱該帳
    戶提款卡、存摺等物於申辦後，不慎遺失，並未交予他人云云。惟前揭提款卡原
    始設定密碼均為不規則之四個數字密碼，且被告於開戶當日即九十年五月七日即
    在富邦銀行所屬提款機上變更為其他四個數字密碼等情，已據被告於原審供承在
    卷，並經富邦銀行於九十一年七月三十日以（九十一）富銀三字第一七四號函覆
    原審在案，參以被告於原審及本院審理時陳明：並未在提款卡上書寫密碼等語，
    是若被告係不慎遺失提款卡並為他人拾獲，則拾獲者，因不知提款卡密碼，當無
    法使用前開提款卡提取告訴人匯入之款項。況被告於原審調查時另供稱：係因業
    務需要始行申辦前揭富邦銀行帳戶等語，然其於申請後未及使用，即已遺失，卻
    未曾發覺，亦未報警或通知銀行停止該提款卡、存摺之使用，遲至告訴人報警後
    ，經警通知應訊說明後，始行通知銀行停止使用該帳戶，被告行徑與其自述申辦
    該帳戶之原因顯有出入。被告雖另辯稱：係因車禍受傷住院，始未注意提款卡業
    已遺失等情云云。然被告受傷住院就醫期間係九十年七月十三日至同年月二十四
    日等情，業經台北市立和平醫院於九十年十二月二十一日以北市和醫字第九０六
    ０八六七五００號函覆在案。依此，被告申辦帳戶後，告訴人受騙於九十年六月
    二十一日將款存入被告之帳內後，同日即被提走款項，顯與其後被告於九十年七
    月十三日至同年月二十四日住院就醫與所稱遺失提款卡無關，被告此部分所辯亦
    無可採。綜上，堪認被告前揭帳戶之提款卡，係其交予「陳先生」之人供其犯罪
    所用。被告辯稱係其不慎遺失，為他人拾獲用以不法云云，與事實不符，不足採
    信。本件事證明確，被告之犯行，應可認定。
三、核被告所為，係犯刑法第三百三十九條第一項之幫助詐欺取財罪，併依同法第三
    十條第二項之規定減輕其刑。至公訴意旨雖認被告前開犯行，與「陳先生」等男
    子間應負刑法第三百三十九條第一項之共同正犯刑責。然使用他人帳戶犯罪者，
    本欲利用被告前揭帳戶以隱瞞其自身身份而逃避警方追緝。是被告雖可預知使用
    其帳戶者將利用其所交付之提款卡及帳戶等物，供為詐欺等不法犯行，然其是否
    已有將使用帳戶者所實施之詐欺犯行，視為己身犯行之共同犯意聯絡，實非無疑
    。此外，亦無積極證據足以證明被告確與「陳先生」間確有犯意聯絡及行為分擔
    ，而應共負詐欺罪之共同正犯刑責，惟被告明知「陳先生」之人向渠取用提款卡
    應係用於不法，仍提供其上揭帳戶、存摺及提款卡供陳先生使用，且「陳先生」
    亦確實用以詐騙告訴人甲○○財物，是被告仍難免詐欺罪之幫助刑責，惟公訴意
    旨此部分尚有未洽，併予敘明。原審依刑法第三百三十九條第一項、第三十條第
    一項前段、第四十一條第一項前段，罰金罰鍰提高標準條例第一條前段、第二條
    ，並審酌被告犯罪之動機、目的、手段、告訴人所受損害、犯罪後否認犯行之態
    度等一切情狀，量處被告有期徒刑四月，並諭知如易科罰金以三百元折算一日。
    本院經核原判決認事用法及量刑均無不當。被告上訴意旨仍執陳詞否認其有前揭
    行，為無理由，應予駁回。
據上論斷，應依刑事訴訟法第三百六十八條，判決如主文。
本案經檢察官劉得鉦到庭執行職務。
中    華    民    國      九十二      年      六      月      五        日
                                  臺灣高等法院臺南分院刑事第五庭
                                      審判長法官  鄭    文    肅
                                            法官  陳    珍    如
                                            法官  黃    三    哲
右正本證明與原本無異。
不得上訴。
                                      法院書記官  陳    淑    貞
中    華    民    國      九十二      年      六      月      六        日
附錄法條：
刑法第三百三十九條：
意圖為自己或第三人不法之所有，以詐術使人將本人或第三人之物交付者，處五年以
下有期徒刑、拘役或科或併科一千元以下罰金。
以前項方法得財產上不法之利益或使第三人得之者，亦同。
前二項之未遂犯罰之。


司法院資訊處製作；財團法人民間司法改革基金會備份。
